【裁判字號】    95,交聲,721
【裁判日期】    951018
【裁判案由】    聲明異議
【裁判全文】
臺灣臺南地方法院交通事件裁定         95年度交聲字第721號
移送機關    交通部公路總局嘉義區監理所麻豆監理站
異議人即    甲○○
受處分人
上列受處分人因違反道路交通管理處罰條例案件，對於交通部公
路總局嘉義區監理所麻豆監理站民國95年6月16日所為之裁決處
分（處分案號：麻監裁罰字第裁75-M00000000號）聲明異議，本
院裁定如下：
    主  文
異議駁回。
    理  由
一、本件異議意旨略以：異議人即受處分人甲○○（下稱異議人
    ）民國九十五年二月五日十六時二十分駕六六五八－ＬＺ自
    小客車，行經台南縣安定鄉港口村三五六前右轉時，遭黃士
    哲駕車牌號碼ＣＣ七－五一一號機車撞及，當時伊所駕自小
    客車係右轉彎車已達中心處開始轉彎，黃士哲所騎機車當時
    速約六、七十公里且係直行車，惟尚未進入交岔路口，即應
    讓其先行，伊並無過失，且道路交通管理處罰條例（下稱修
    正前處罰條例）第四十八條第六款亦有規定「或直行車尚未
    進入交岔路口，而轉彎車已達中心處開始轉彎，直行車不讓
    轉彎車先行者」處二百元以上六百元以下罰鍰，原裁決顯有
    錯誤，請鈞院撤銷原處分等語。
二、按汽車駕駛人，轉彎時，轉彎車不讓直行車先行者，處銀元
    二百元以上六百元以下罰鍰，並記違規點數一點；汽車駕駛
    人，駕駛汽車違反道路交通安全規則，因而肇事致人受傷者
    ，記違規點數三點，修正前處罰條例第四十八條第六款、第
    六十一條第三項及第六十三條第一項第一款分別定有明文。
    次按四輪以上汽車在劃有快慢車道分隔線之道路行駛，除起
    步、準備停車、臨時停車或轉彎外，不得行駛慢車道；右轉
    彎時，應距交岔路口三０公尺前顯示方向燈或手勢，駛至路
    口後再行右轉；同向二車道道路，欲右轉彎時，應距交岔路
    口三０公尺前換入外側車道或右轉車道；轉彎車應讓直行車
    先行，但直行車尚未進入交岔路口，轉彎車已達中心處開始
    轉彎，直行車應讓轉彎車先行，修正前道路交通安全規則第
    九十五條第二項前段、第一百零二條第一項第五款、第六款
    分別定有明文。
三、經查：
（一）本件異議人於九十五年二月五日十六時二十分駕六六五八
      －ＬＺ自小客車，行經台南縣安定鄉港口村三五六前右轉
      時，與黃士哲駕車牌號碼ＣＣ七－五一一號機車碰撞，造
      成黃士哲受有下巴、嘴唇、臉部擦傷、門牙斷裂、左手及
      左腳踝骨折之傷害等事實，有卷附臺南縣警察局南縣警交
      字第M00000000號舉發違反道路交通管理事件通知單、臺
      南縣警察局善化分局九十五年七月二十五日南縣善警五字
      第0950010595號函附異議人與黃士哲之警詢筆錄、道路交
      通事故現場圖、道路交通事故調查報告表(一)(二)各一份、現
      場照片十五紙可稽。
（二）據上揭圖表、照片所示，異議人欲右轉進入之巷弄寬六．
      三號公尺，其所駕六六五八－ＬＺ自小客車肇事後斜停於
      交岔路口（右側即港口村三五六號），其車頭距該巷弄中
      心處尚離一．八五公尺，該車右前輪前車門葉子鈑金、右
      前輪圈破損，參以異議人於九十五年二月六日警詢時供稱
      肇事後有保持現場，其係駕六六五八－ＬＺ自小客車駛至
      港口農會（即港口村三五六號）打方向燈右轉時被一部機
      車撞及，肇事前並未看見對方車由何處而來等情，顯見異
      議人未先於交岔路口三０公尺前換入外側車道，而係於接
      近交岔路口時突然右轉，且其右轉彎時，所駕上揭車輛尚
      未駛至道路之中心處即已轉彎，應足認定。
（三）另按執行交通勤務警察依法律規定製單舉發違反道路交通
      管理處罰條例所列之違規事實，並由公路主管機關加以處
      罰，係行政機關執行公權力措施而對外直接發生法律效果
      之單方行政行為，本質上為行政處分，受處分人不服公路
      主管機關所為之處罰，依道路交通管理處罰條例第八十七
      條之規定向管轄地方法院聲明異議，自屬行政救濟程序。
      至行政救濟程序舉證責任之分配，今日學說及實務已不採
      行政處分公定力理論，而承認行政訴訟上當事人之法的對
      等性觀念，認為行政救濟程序之舉證責任分配，應採民事
      訴訟上舉證責任分配原則，八十七年十月二十八日修正公
      布之行政訴訟法第一百三十六條同揭此旨，而明文規定準
      用民事訴訟法第二百七十七條舉證責任分配之原則。是此
      ，異議人雖以前情置辯，惟未就其於交岔路口三０公尺前
      已換入外側車道，且已達交岔路口中心處始行轉彎等情提
      出確實事證以供本院調查，是其所辯尚非可信。再者，修
      正前處罰條例第四十八條第六款規定「或直行車尚未進入
      交岔路口，而轉彎車已達中心處開始轉彎，直行車不讓轉
      彎車先行者」，於九十五年七月一日修正後處罰條例業已
      刪除，道路交通安全規則第一百零二條亦配合修正刪除，
      併此敘明。
（四）綜上，異議人於前述時、地，駕駛上揭自小客車，轉彎車
      不讓直行車先行，而違反道路交通安全規則因而肇事致人
      受傷之違規事實，既可認定，則原處分機關引用修正前處
      罰條例第四十八條第六款、第六十一條第三項及第六十三
      條第一項第一款等規定，裁處異議人罰鍰新台幣九百元，
      並記違規點數四點，於法即無不當，本件異議無理由，應
      予駁回。
四、據上論斷，應依道路交通管理處罰條例第八十七條第二項、
    道路交通案件處理辦法第十九條，裁定如主文。
中    華    民    國    95    年    10    月    18    日
                  交通法庭法  官  鍾邦久
以上正本證明與原本無異。
如不服本裁定應於送達後5日內向本院提出抗告狀（應附繕本）
。
                          書記官  陳慧玲
中    華    民    國    95    年    10    月    18    日


司法院資訊處製作；財團法人民間司法改革基金會備份。
